臺灣高雄地方法院刑事判決　　　　　　　95年度訴字第3508號
公　訴　人　臺灣高雄地方法院檢察署檢察官
被　　　告　甲○○
　　　　　　　　　　(
上列被告因違反毒品危害防制條例案件，經檢察官提起公訴（95
年度毒偵字第6371號、第6673號）及移送併辦（95年度毒偵字第
7777號、96年度毒偵字第1437號、第3003號、第3459號），被告
於本院準備程序中為有罪之陳述，經合議庭裁定由受命法官依簡
式審判程序獨任審理，判決如下：
    主  文
甲○○施用第一級毒品，累犯，處有期徒刑壹年肆月。扣案如附
表編號一、二所示之海洛因貳包、編號三所示之注射針筒壹支，
均沒收銷燬之；如附表編號四所示注射針筒參支，沒收之。
    事  實
一、甲○○前於民國89年間，因施用毒品案件，經臺灣板橋地方
    法院（下稱板橋地院）以89年度毒聲字第6861號裁定送觀察
    、勒戒後，認有繼續施用毒品之傾向，板橋地院遂以89年度
    毒聲字第7129號裁定令入戒治處所施以強制戒治，後因戒治
    成效良好，經板橋地院以90年度毒聲字第2349號裁定停止戒
    治，所餘戒治期間付保護管束，嗣後板橋地院再以90年度毒
    聲字第4732號裁定撤銷停止戒治，自91年4 月2 日起執行至
    91 年9月16日期滿而強制戒治執行完畢釋放，由臺灣板橋地
    方法院檢察署檢察官於91年10月17日，以91年度戒毒偵字第
    465 號為不起訴處分確定。另其於93年間因竊盜及連續施用
    第一級毒品等案件，分別經本院以93年度簡字第3391號判處
    有期徒刑5 月、以93年度訴字第3041號判決判處有期徒刑11
    月確定，該2 罪經接續執行，甫於95年6 月7 日因縮短刑期
    而執行完畢。詎仍不知悔改並戒除毒癮，明知海洛因業經公
    告為毒品危害防制條例第2 條第2 項第1 款所列管之第一級
    毒品，不得非法持有、施用，竟仍於上開強制戒治執行完畢
    釋放後5 年內，基於施用第一級毒品海洛因之集合犯意，自
    95年7 月23日10時許起至96年3 月30日10時許止，以平均每
    日施用1-2 次之頻率，在其位於高雄縣仁武鄉文武村文化巷
    18號住處、高雄縣仁武鄉○○村○○路347 號旁之廁所內、
    高雄縣仁武鄉某朋友住處、高雄縣仁武鄉某處工地及高雄縣
    境無人居住之廢棄空屋內等處所，以將第一級毒品海洛因置
    入針筒摻水後注射之方式，施用第一級毒品海洛因數次。嗣
    分別於：(一)95年7 月24日9 時45分許，與吳文興共乘機車行
    經高雄縣仁武鄉○○村○○路107 號前時，因行跡可疑為警
    攔檢盤查後，當場扣得甲○○所有如附表編號一所示之第一
    級毒品海洛因1 包（淨重0.05公克，空包裝重0.24公克）及
    同附表編號四(1)所示施用毒品工具注射針筒2 支，並先後於
    同日15時許、20時17分許（起訴書誤載為18時50分許）兩次
    採其尿液送驗結果，均呈可待因、嗎啡陽性反應；(二)同年9
    月5 日11時34分許，因行跡可疑為警攔查並採集其尿液送驗
    結果，呈可待因、嗎啡陽性反應；(三)96年1 月29日，在高雄
    縣仁武鄉○○村○○路347 號旁之廁所內，因行跡可疑為警
    攔檢盤查後，當場扣得甲○○所有如附表編號二所示第一級
    毒品海洛因1 包（檢驗淨重0.075 公克，檢驗後淨重0.037
    公克）及如附表編號三所示已使用注射針筒1 支、如附表編
    號四(2)所示未使用注射針筒1 支，並於同日23時10分許（併
    案意旨書誤載為21時16分許）採其尿液送驗結果，呈可待因
    、嗎啡陽性反應；(四)96年2 月7 日3 時45分許，深夜在高雄
    縣仁武鄉○○路與竹楠路路口遊蕩而為警盤查，並於同日9
    時30分許（併案意旨書誤載為9 時許）採集其尿液送驗結果
    ，呈可待因、嗎啡陽性反應；(五)96年2 月26日涉犯竊盜案件
    而至高雄縣警察局岡山分局鳳雄派出所接受詢問，經其同意
    於同日19時許採尿送驗結果，呈可待因、嗎啡及甲基安非他
    命陽性反應（涉犯施用第二級毒品部分另由檢察官聲請簡易
    判決處刑），而分別獲悉上情。
二、案經高雄縣政府警察局仁武分局、岡山分局分別報告臺灣高
    雄地方法院檢察署檢察官偵查起訴及移送併辦。
    理  由
一、按本案被告甲○○所犯係死刑、無期徒刑、最輕本刑為3 年
    以上有期徒刑以外之罪，其於準備程序就前揭被訴事實為有
    罪之陳述，經受命法官告知簡式審判程序之旨，並聽取其與
    公訴人之意見後，本院認無不得或不宜改依簡式審判程序進
    行之情形，爰依刑事訴訟法第273 條之1 第1 項規定，裁定
    本件由受命法官獨任進行簡式審判程序，合先敘明。
二、上揭事實，業據被告於本院審理中供承不諱，且被告分別於
    95年7 月24日15時許、20時17分許（同日採尿兩次）、同年
    9 月5 日11時34分許、96年1 月29日23時10分許、同年2 月
    7 日9 時30分許，同年月26日19時許採集尿液送驗之結果，
    分別呈「可待因、嗎啡陽性反應」、「可待因及嗎啡陽性反
    應」、「可待因及嗎啡陽性反應」、「可待因及嗎啡陽性反
    應」、「可待因及嗎啡陽性反應」及「可待因、嗎啡及甲基
    安非他命（此為第二級毒品甲基安非他命代謝物）陽性反應
    」，有台灣檢驗科技股份有限公司95年8 月9 日編號KＺ0000
    00000000號、KＺ000000000000號檢驗報告（95年度毒偵字第
    6673號卷第21頁、95年度毒偵字第6371號卷第8 頁）、95年
    9 月20日編號KＺ000000000000號檢驗報告（高縣仁警偵移字
    第09500001076 號第7 頁）、96年2 月8 日編號KＺ00000000
    0000號檢驗報告（96年度毒偵字第1437號卷第8 頁）、96年
    3 月8 日編號KＺ000000000000號檢驗報告（高縣仁警偵移字
    第09 6000332號第5 頁）、96年3 月15日編號KＺ0000000000
    00號檢驗報告（高縣岡警偵移字第00960003930 號第3 頁背
    面）各1 紙附卷可稽。而按毒品施用後於尿液中可檢出之時
    間，受施用劑量及頻率、施用方式、飲水量之多寡、個人體
    質及其代謝情況等因素影響，因個案而異。一般可檢出之時
    間為海洛因服用後2-4 天、嗎啡2-4 天，有行政院衛生署管
    制藥品管理局92年12月2 日管檢字第0920009990號函可參，
    足認本件被告施用第一級毒品海洛因之時間，應在其採尿送
    驗前之2-4 日內，故被告上開坦承於95年7 月24日採尿檢驗
    前施用第一級毒品海洛因之時間係95年7 月23日10時許，應
    屬可信，且與起訴書所指「95年7 月24日晚間6 時50分許採
    尿回溯26小時之某日時（不含為警查獲後至採尿前之時間）
    」應屬同一事實，本院自得加以審酌。再者，扣案如附表編
    號一、二所示白粉、咖啡色粉末各1 包，經以氣相層析質譜
    儀分析法，分析檢驗結果，分別含有第一級第6 項毒品海洛
    因成分及呈海洛因陽性反應，亦有卷附法務部調查局95 年8
    月22日調科壹字第22002397300 號鑑定書、高雄市立凱旋醫
    院96年4 月16日高市凱醫驗字第3845號濫用藥物成品檢驗鑑
    定書各1 紙足憑（院卷第47頁、130 頁），堪認均係第一級
    毒品海洛因無訛。另扣案如附表編號三所示之針筒1 支，經
    送驗結果，呈海洛因陽性反應，亦有卷附高雄醫學大學附設
    中和紀念醫院96年4 月24日編號0000-000號檢驗報告1 紙可
    考（院卷第134 頁）。此外，並有扣案如附表編號四所示之
    未使用注射針筒3 支可佐。據上，被告之自白核與事實相符
    ，堪可採為本件論罪科刑之依據。本案事證明確，被告施用
    第一級毒品犯行，堪予認定。
三、第按海洛因為毒品危害防制條例第2 條第2 項第1 款所稱之
    第一級毒品，不得施用、持有。次按觀察、勒戒或強制戒治
    執行完畢釋放後，5 年內再犯第10條之罪者，應依一般刑事
    訴訟程序予以起訴論罪科刑，此觀諸毒品危害防制條例第23
    條第2 項規定自明。本件被告前於89年間，因施用毒品案件
    ，經板橋地院以89年度毒聲字第6861號裁定送觀察、勒戒後
    ，認有繼續施用毒品之傾向，板橋地院遂以89年度毒聲字第
    7129號裁定令入戒治處所施以強制戒治，後因戒治成效良好
    ，經板橋地院以90年度毒聲字第2349號裁定停止戒治，所餘
    戒治期間付保護管束，嗣後板橋地院再以90年度毒聲字第47
    32號裁定撤銷停止戒治，自91年4 月2 日起執行至91年9 月
    16日期滿而強制戒治執行完畢釋放，由臺灣板橋地方法院檢
    察署檢察官於91年10月17日，以91年度戒毒偵字第465 號為
    不起訴處分確定，有臺灣高雄地方法院檢察署刑案資料查註
    紀錄表、全國施用毒品案件紀錄表及臺灣高等法院被告前案
    紀錄表、在監在押全國紀錄表各1 件在卷可參，是被告於上
    開強制戒治執行完畢釋放後，5 年內再犯本件施用第一級毒
    品案件，依上開法條規定，自應依法論科。
四、核被告所為，係犯毒品危害防制條例第10條第1 項之施用第
    一級毒品罪。被告持有第一級毒品之低度行為，為施用第一
    級毒品之高度行為所吸收，不另論罪。第按刑事法若干犯罪
    行為態樣，本質上原具有反覆、延續實行之特徵，立法時既
    予特別歸類，定為犯罪構成要件之行為要素，則行為人基於
    概括之犯意，在密切接近之一定時、地持續實行之複次行為
    ，倘依社會通念，於客觀上認為符合一個反覆、延續性之行
    為觀念者，於刑法評價上，即應僅成立一罪。學理上所稱「
    集合犯」即屬之（最高法院95年度台上字第1079號判決意旨
    參照）。而毒品危害防制條例所稱之毒品，指具有成癮性、
    濫用性及對社會危害性之麻醉藥品與其製品及影響精神物質
    與其製品，此觀該條例第2 條第1 項規定甚明，足見立法者
    在毒品危害防制條例立法時即對於施用毒品行為，其因毒品
    本質上之成癮性，而行為人施用後易有反覆、延續施用之特
    徵加以考量；參以施用毒品者於一定時、地持續實行之數次
    施用毒品行為，亦屬施用毒品者行為模式之常態，揆諸上開
    說明，即符合立法者已將本質上具有反覆、延續實行之特徵
    予以特別歸類而定為犯罪構成要件之行為要素。又並非所有
    構成要件之行為具有反覆實施之特徵，即當然成立集合犯，
    而得評價為一罪，仍須行為人係基於概括之犯意，在密切接
    近之一定時、地持續實行之複次行為，而依社會客觀通念，
    認為符合一個反覆、延續性之行為觀念，在刑法評價上，始
    得評價為集合犯，論以一罪。因此，行為人之數次行為，在
    主觀上如係分別起意，或客觀上非係利用同一機會為之，則
    因該數次行為間，對於同一社會法益，並不具侵害法益同一
    性，在評價上則應成立數罪。查本件被告係自95年7 月23日
    10時許起至96年3 月30日10時許止，以平均每日施用1-2 次
    之頻率施用第一級毒品海洛因，堪認係在密切接近之時間內
    多次施用上開毒品，並參以被告於本院審理中自承：伊若不
    施用毒品，身體會很不舒服，會流鼻水，且動過手術之腳骨
    頭也會痛等語（見本院卷第176 頁）明確，顯見其主觀上已
    對毒品產生依賴，其先後多次施用前開毒品應非分別起意，
    在評價上應依集合犯論以一罪，較為合理。而被告先後數次
    施用第一級毒品之集合犯行，既應論以一罪，則起訴及併案
    意旨雖僅論及被告於「95年7 月24日晚間6 時50分許回溯26
    小時內之某日時（不含為警查獲後至採尿前之時間）」、「
    95年9 月5 日11時34分回溯24小時內之某時點」、「96年1
    月29日21時16分許往前回溯24小時內某時」、「96年2 月7
    日9 時許採尿回溯26小時內某時（扣除遭警公權力羈留時間
    」、「96年2 月26日19時許採尿回溯26小時內某時（扣除遭
    警公權力羈留時間」之施用第一級毒品犯行，惟就併案部分
    、起訴及併案意旨未論及部分，既與本件起訴之施用第一級
    毒品犯行有集合犯之包括一罪之關係，故均為起訴效力所及
    ，本院自得併予審酌，附此敘明。另其於93年間因竊盜及連
    續施用第一級毒品等案件，分別經本院以93年度簡字第3391
    號判處有期徒刑5 月、以93年度訴字第3041號判決判處有期
    徒刑11月確定，該2 罪經接續執行，並於95年6 月7 日因縮
    短刑期而執行完畢，此有上開被告前案紀錄表1 份在卷可考
    ，其於受有期徒刑之執行完畢後，5 年內故意再犯本件有期
    徒刑以上之罪，為累犯，應依法加重其刑。爰審酌被告經前
    開強制戒治執行完畢後，另於93年間因上述連續施用第一級
    毒品犯行經判刑確定並執行完畢，其於95年6 月8 日出獄後
    ，隨即於同年7 月23日起再犯本件施用毒品犯行，顯見其仍
    未能戒除毒癮，且戒毒意念非堅，毫無自我警惕改過之心，
    惟念被告於犯罪後已坦承犯行，態度良好，且施用毒品行為
    ，乃屬對其自身健康之戕害行為，及其犯罪動機、目的、手
    段及施用毒品之方式、次數等一切情狀，量處如主文所示之
    刑，以資懲儆。
五、沒收部分：
（一）扣案如附表編號一、二所示之白粉（淨重0.05公克，空包
      裝重0.24公克）、咖啡色粉末（檢驗淨重0.075 公克，檢
      驗後淨重0.037 公克）各1 包，經鑑定結果呈海洛因陽性
      反應，業如前述，應依毒品危害防制條例第18條第1 項前
      段規定沒收銷燬之；又鑑定單位一般係以傾倒之方式，將
      包裝袋內之毒品倒出而與包裝袋分離而稱重，必要時，輔
      以刮杓刮取袋內毒品，然無論依何種方式分離，包裝袋內
      均有極微量之毒品殘留，業經法務部調查局以93年3 月19
      日調科壹字第09300113060 號函釋在案，並為本院職務上
      已知之事實，足認本件用以包覆扣案海洛因之包裝袋，其
      內含有極微量第一級毒品海洛因殘留而無法析離，應整體
      視為扣案之第一級毒品海洛因，不問屬於犯人與否，併予
      沒收銷燬之。至於鑑驗耗用之毒品既已滅失，自無庸宣告
      沒收銷燬，附此敘明。
（二）扣案如附表編號三所示之注射針筒1 支，經送驗呈第一級
      毒品海洛因陽性反應，亦如前述，則該物品與其內殘餘之
      第一級毒品海洛因衡情亦無法析離，應將之同視為第一級
      毒品海洛因，從而上開物品不問屬於犯人與否，應依毒品
      危害防制條例第18條第1 項前段規定，沒收銷燬之。
（三）扣案如附表編號四所示之注射針筒3 支，經送驗結果雖呈
      第一級毒品海洛因陰性反應，有上開醫院95年10月31日編
      號0000-000號檢驗報告、96年4 月24日編號0000-000號檢
      驗報告各1 紙可考（院卷第43、133 頁）在卷可按，惟該
      針筒係被告所有預備供注射海洛因所用之物，業據被告供
      明在卷（院卷第177 頁），爰依刑法第38條第1 項第2 款
      規定併予諭知沒收。
據上論斷，應依刑事訴訟法第273 條之1 第1 項、第284 條之1
、第299 條第1 項前段，毒品危害防制條例第10條第1 項、第18
條第1 項前段，刑法第11條、第47條第1 項、第38條第1 項第2
款，判決如主文。
本案經檢察官乙○○到庭執行職務。
中　　華　　民　　國　　96　　年　　5 　　月　　15　日
                  刑事第十六庭  法　官  蔣志宗
以上正本證明與原本無異。
如不服本判決，應於判決送達後10日內，向本院提出上訴狀。
中　　華　　民　　國　　96　　年　　5 　　月　　15　日
                                書記官  洪育祺
┌──────────────────────────────────┐
│附表                                                                │
├──┬────┬────────────┬─────────────┤
│編號│物品名稱│      數量及重量        │        鑑定結果          │
├──┼────┼────────────┼─────────────┤
│一  │白粉    │1 包（淨重0.05公克，空包│驗呈第一級毒品海洛因陽性反│
│    │        │裝重0.24公克）          │應（法務部調查局95年8 月22│
│    │        │                        │日調科壹字第22002397300 號│
│    │        │                        │鑑定書）。                │
├──┼────┼────────────┼─────────────┤
│二  │咖啡色粉│1 包（檢驗淨重0.075 公克│驗呈第一級毒品海洛因陽性反│
│    │末      │，檢驗後淨重0.037 公克）│應（高雄市立凱旋醫院96年4 │
│    │        │                        │月16日高市凱醫驗字第3845號│
│    │        │                        │濫用藥物成品檢驗鑑定書）。│
├──┼────┼────────────┼─────────────┤
│三  │使用過注│1 支                    │驗呈第一級毒品海洛因陽性反│
│    │射針筒  │                        │應（高雄醫學大學附設中和紀│
│    │        │                        │念醫院96年4 月24日編號9604│
│    │        │                        │-180號檢驗報告）。        │
├──┼────┼────────────┼─────────────┤
│四  │未使用注│(1)2 支（95年7 月24日查獲│均驗呈第一級毒品海洛因陰性│
│    │射針筒  │  扣案）                │反應（高雄醫學大學附設中和│
│    │        │(2)1 支（96年1 月29日查獲│紀念醫院95年10月31日編號  │
│    │        │  扣案）                │0000 -000 號、96年4 月24日│
│    │        │                        │編號0000 -000 號檢驗報告）│
│    │        │                        │。                        │
└──┴────┴────────────┴─────────────┘
附錄本案論罪科刑之法條：
毒品危害防制條例第10條
施用第一級毒品者，處6 月以上5 年以下有期徒刑。
施用第二級毒品者，處 3 年以下有期徒刑。
